【裁判字號】    92,訴,1580
【裁判日期】    920910
【裁判案由】    殺人未遂等
【裁判全文】
臺灣板橋地方法院刑事判決                        九十二年度訴字第一五八號
    公  訴  人  臺灣板橋地方法院檢察署檢察官
    被      告  丁○○
    指定辯護人  甲○公設辯護人湯明純
右列被告因殺人未遂等案件，經檢察官提起公訴（九十一年度偵字第二○九九六號）
，甲○判決如左：
    主  文
丁○○連續傷害人之身體，處有期徒刑捌月；又以強暴方式剝奪人之行動自由，處有
期徒刑柒月；應執行有期徒刑壹年。
    事  實
一、丁○○與戊○○原係朋友關係，於民國（下同）九十一年十月二十六日凌晨一時
    許，二人參加餐會飲宴完畢，由丁○○護送戊○○返回位於臺北縣中和市○○○
    路三十三樓之住處時（地址詳卷內所載），因丁○○欲與戊○○談論感情問題，
    藉詞要與戊○○進屋聊天，為戊○○嚴詞拒絕，丁○○竟萌生傷害之概括犯意，
    以強暴方式自後方將在門口之戊○○推入屋內，且尾隨進入戊○○位於三十三樓
    住處（無故侵入住宅部分，未據告訴），繼而拉斷室內對講機線路（毀損部分，
    未據告訴），再壓制跌倒在地之戊○○，徒手毆打之，造成戊○○受有右手腕瘀
    青三×一平方公分、左手腕瘀青三×○．五平方公分、右額浮腫二×二平方公分
    等傷害。適有在戊○○三十二樓住處（三十二樓與三十三樓之間，有室內樓梯互
    通）之友人乙○○聽聞戊○○呼救，立即上樓查看，丁○○見乙○○出現，即承
    前傷害之概括犯意，先在樓梯口附近對乙○○頭、胸部位拳打腳踢，繼而將乙○○拖入三十三樓房間內，以屋內不詳物品毆打乙○○，經戊○○勸阻，丁○○始
    中斷毆打，隨戊○○下樓。未久，丁○○發覺乙○○在三十三樓準備撥打電話，
    乃接續前開傷害之犯意，衝上三十三樓，在房間內先以徒手毆打乙○○，期間並
    萌生妨害乙○○行使權利之犯意，多次對乙○○多次嚇稱：「如報警，就要妳死
    」而妨害乙○○行使權利，及「要妳死」恐嚇危害乙○○生命之行為，並持屋內
    之剪刀一把（即扣案證物編號二）欲刺傷乙○○，乙○○與戊○○合力抵抗，而
    未刺中，僵持一陣，丁○○自行將剪刀甩開，接續對乙○○拳打腳踢，並多次徒
    手抓掐乙○○頸部，造成乙○○共受有面鼻部紅痕四×二平方公分、頸左胸鎖乳
    突肌處有紅痕六×一平公公分、頸右胸鎖乳突肌處有三個紅痕分別是三×一平方
    公分、三×二平方公分、二×一平方公分、胸前亦有紅痕三×一平方公分之普通
    傷害。戊○○恐丁○○繼續傷害乙○○，遂勸說丁○○至樓下（三十二樓），不
    料，丁○○另萌生剝奪戊○○行動自由之犯意，下樓後以暴力將戊○○拉進廚房
    ，鎖上房門，關閉窗戶，繼之打開天然氣總開關與瓦斯爐開關後，再吸熄爐火，
    戊○○見狀，立即關閉天然氣及瓦斯爐開關，丁○○又持屋內剪刀一把（即扣案
    編號一證物）欲剪斷瓦斯管，為戊○○搶下剪刀，丁○○復持屋內菜刀一把，作
    勢欲砍傷戊○○置於天然氣開關上之手，戊○○不為所動，丁○○再自廚房抽屜
    內取出打火機，作勢點火，表示要與戊○○同歸於盡，以此種加害生命、身體方
    式脅迫戊○○與之交往。嗣戊○○趁丁○○不備，跑上樓查看乙○○，丁○○尾
    隨上樓，見乙○○已離去，恐乙○○報警而追出，戊○○趁機關上大門，終為警
    於戊○○三十三樓住處門口捕獲丁○○，並扣得戊○○所有之剪刀二把。
二、案經戊○○、乙○○訴由臺北縣政府警察局中和分局報請臺灣板橋地方法院檢察
    署檢察官偵查起訴。
    理  由
一、得心證之理由；
（一）、被告丁○○自承：「我確實有和戊○○爭吵、推擠、．．．乙○○過來插手
        管，我才用手毆打乙○○頭部，將乙○○壓在地上」、「我有拉戊○○到廚
        房，關閉窗戶，並將瓦斯打開，戊○○將瓦斯關閉，．．．，我拿編號一剪
        刀要剪瓦斯管，戊○○將剪刀搶下，．．．」、「我點燃打火機只是要嚇她
        ，而當時她已經把瓦斯關掉了，．．．」（詳參偵查卷第五頁、第六頁、第
        七頁九十一年十月二十六日警詢筆錄）；「．．．我有用手壓她（乙○○）
        脖子，壓在地上」、「我有拉她（戊○○）進廚房並扭開瓦斯爐開關，但她
        馬上關掉」、「（有剪斷瓦斯管？）我是假裝剪，要嚇她，．．．」（詳參
        偵查卷第三十二頁、第三十三頁九十一年十月二十六日訊問筆錄）；「．．
        ．我有打乙○○、我有拉扯戊○○，戊○○就叫乙○○上來，我是在樓上打
        乙○○，．．．我有拿剪刀，．．．後來我叫戊○○進去廚房，．．．我就
        開瓦斯的開關假裝要點火，他就把打火機搶走，．．」（詳參甲○九十二年
        七月一日訊問筆錄）。是被告曾坦承起訴部分犯行。
（二）、告訴人戊○○指證：「．．．因丁○○執意要進入我屋內不肯，我們兩人就
        在門口發生爭執，進而毆打我，我的另一位朋友乙○○．．．聽到屋內有爭
        吵的聲音，跑出來看，丁○○就連她也打下去，．．．扯斷我家與樓下保全
        的電話，我為了怕乙○○受傷，就趕快推開丁○○，叫乙○○趕緊至派出所
        報案，丁○○就把我押到廚房內，扭開廚房內的瓦斯，準備點火，並說要死
        一起死等話，並控制我的行為，不讓我出房門，要跟我同歸於盡」、「．．
        ．他用手打開瓦斯開關，並把屋內的窗戶全關上，用打火機要點火，可是第
        一次沒點著，我就跑去跟他搶打火機，沒讓他點第二次」、「我遭丁○○毆
        打後，右手腕瘀青、左手腕瘀青、右額浮腫，．．．」（詳參偵查卷第八頁
        、第九頁、第十頁九十一年十月二十六日警詢筆錄）；「．．．在門口我有
        請他回去，但不肯，有把腳跟入，我正要關門，他卻硬推進來，我便倒在地
        上，同時他並把與樓下警衛之對講機拉斷，那時在門口，我有去阻止他，他
        就打我頭部及其他身體，他也有壓住我，打我之後，我喊救命，我就上來，
        李試圖阻止他，廖反手追打李至我的房內，我攔阻不了，之後，廖有先停止
        毆打，我要李報警且帶廖至三十二樓，以安撫廖，可是當廖發現李報警，便
        又衝上去毆打李，我一直拉廖，後來廖不知為何拿刀去找李，到我房內，他
        雙手握刀，自上下刺李，被我與李一後一前拉著抵抗，廖並把我拖進廚房，
        總開關，我求他不要這樣，他則自廚房櫃子拿出打火機，便作勢要點火，我
        手按住開關，他則拿出一把刀，．．．要求我手拿開，他後把刀放下，．．
        ．」、「（有無聽廖對李說報警要讓她死？）有的，他不只講了一次」（詳
        參偵查卷第四十頁、第四十二頁九十二年二月十九日訊問筆錄）；「．．．
        在電梯的時候被告就一直說要進來跟我聊天，在我家門口還沒有開門的時候
        ，我就跟他說我不想跟你多聊，請你回家，我的大門有二扇門，我開了第一
        扇鐵門，而且已經開了第二扇門的時候，他要又站進來要進來屋裡面，我在
        門口就擋住他，可是他一定要進來，他把我整個人推進去把外面的鐵門關起
        來，而且在大門口旁邊牆上有緊急呼救的對講器可以聯絡到社區的保全，被
        告把門一關上就把對講機扯掉，我被他推倒在地上就過來毆打我的頭，．．
        ．，我本能的用手護住我的頭部，我就高喊救命，因為我知道之前乙○○有
        跟我借電腦，這時他應該在屋內使用電腦，乙○○馬上從樓下衝上來，但是
        被告一看到乙○○就過去打他，．．．，他是從樓梯口一直打到我房門口附
        近，我雙手從後面架住他但是還是架不住他，我後來在房門口拉下被告的耳
        環，他流血了，但是還是一直用手掐住乙○○的脖子，這段期間他還是一直
        說恐嚇的話說『我要你死』這是對乙○○說的，而且還說不准我們二個人報
        警，其他的話我已經不記得，而且我還拿房門口的殺蟲劑噴被告，但是他沒
        有反應而且不停手。期間我們都還一直跟他講道理，甚至求他不要再打我們
        ，後來我先把他帶到三十二樓，而且跟乙○○使眼色，乙○○就知道我要她
        趕快去報警，我不知道在什麼時候按了擴音，乙○○拿起電話，他知道乙○○要去報警，他就衝到樓上去，這次他拿了我廚房的刀子，我也隨即追著他
        上去，我看到他雙手握著刀子到我的房間，乙○○當時是躺在地上，被告雙
        手握著刀子直接朝著乙○○刺下去，我後面趕快架住被告，乙○○也在前面
        抵抗，所以才沒有刺到乙○○，在混亂中刀子掉落，他就接著乙○○的頭去
        撞我的衣櫃，把我衣櫃上面的鑰匙都撞斷了，後來我跟他說我們好好的談一
        談，我就帶他去樓下，沒有想到衝到我家的廚房開了瓦斯，他先開了瓦斯的
        總開關，把瓦斯爐打開然後把爐火吹熄，把廚房的窗戶關起來，而且把我拉
        進廚房而且把門關起來上鎖」、「我先把瓦斯爐的開關關起來，再把瓦斯總
        開關關起來，這段期間被告還在廚房拖行我，不讓我去關瓦斯總開關，他還
        從廚房拿出壹把拿來剁雞肉的菜刀，當時我手放在瓦斯的總開關要脅我把手
        放開否則要把我的手剁掉，我還是沒有放，我一直求他，後來他突然坐在地
        上菜刀放在旁邊，被告就一個人在哭，．．．，我就勸他不要生氣，趁他不
        注意，我就跑到樓上去，我先跑到樓上房間看乙○○還在不在，這時他已經
        不在了，．．．他追上來看到乙○○不在，．．．，被告就追出去，我趁他
        出去我就把門關起來，被告又在門外叫我開門讓他進來，被告在外面吼了一
        陣子，乙○○就帶警察過來」（詳參甲○九十二年七月二日訊問筆錄）。是
        告訴人戊○○指訴被告犯罪內容，前後相符，且與告訴人乙○○所指相符（
        詳參下列理由（三））。
（三）、告訴人乙○○指訴：「．．．後來聽到戊○○返家關門聲很大，並聽見戊○○與丁○○在三十三樓之一爭吵，一直到戊○○喊救命時，我便由三十二樓
        之一趕至三十三樓之一察看，才發現戊○○被丁○○壓倒在地」、「我在三
        十二樓之一聽見戊○○喊救命，我爬到三十三樓之一發現丁○○將戊○○壓
        在地上，丁○○一看到我就用拳頭毆打我的頭，並將我拖至戊○○房中繼續
        毆打我的頭，並用腳踢我的頭，後來我請他住手，但丁○○不住手，我用雙
        手護住頭部，丁○○轉而用手掐住我的脖子，對我說『要妳死』，戊○○先
        用殺蟲劑噴他，並與丁○○拉扯，丁○○將我脖子鬆開後又捉我的頭去撞擊
        地板。後因戊○○請他住手他才停止，並警告我不得離開房間及不得報警」
        、「．．．丁○○打完我之後和戊○○到三十二樓之一，我試圖打電話報警
        ，但三十三樓和三十二樓電話有連線，被丁○○發現，丁○○便拿剪刀作勢
        要刺我，但經戊○○制止，丁○○將剪刀丟棄後，又用腳踢我，並將我的頭
        去撞櫃子」、「．．．警方所查扣兇器中剪刀編號二就是丁○○所持欲刺我
        的剪刀」、「．．．但我有到丁○○和戊○○在三十二樓廚房中，丁○○說
        ：『我要開瓦斯，同歸於盡』，並聽到瓦斯爐的開關聲，我便衝出門到樓下
        請警衛報警」（詳參偵查卷第十四頁至第十六頁九十一年十月二十六日警詢
        筆錄）；「．．．隔了一約一、二分鐘，聽到蔡喊救命，此間則有聽到爭吵
        及用力關門的聲音，我上樓後看見蔡弓臥在地上，廖左腳壓著蔡的身體，並
        作勢打蔡，看到我上來便衝過來，一直打我頭部，後來我有要他才停，後來
        他不滿我說的一些話，又把我拖至蔡的房間繼續打我，有掐我脖子，抓我頭
        撞地板及踹我，蔡有一直拉著他，並把他帶至樓下，蔡有要我報警，我一打
        電話便被廖發現，便跑上來打我，並說我報警的話要讓我死，當時蔡一且跟
        著廖，蔡又帶廖下樓，我又報警被廖又發現，廖便拿著一把刀衝上樓，在蔡
        的房間要刺我，他是以一手要刺我，我抓住他的手，蔡則在後面拉廖，後來
        拉扯久了，他就把刀丟在門邊，才放開我，且說如果報警要我死，廖後來把
        蔡叫下來，我有看到他們在廚房，並聽到有打開瓦斯爐的聲音，且廖有說要
        一起同歸於盡，當時蔡有要求他不要這樣作，我趁他們在爭執趕快出門往安
        全梯跑，要警衛報警，．．．」（詳參偵查卷第四十一頁、第四十二頁九十
        二年二月十九日訊問筆錄）；「（拿哪一把要刺你？）小把的，後來廖將之
        丟到房門」、「我覺得是因我要報警，當時他往我下腹部刺，當時我倒在地
        上，見他舉高要刺我，當時距我已快不到五公分」（詳參偵查卷第四十七頁
        九十二年三月四日訊問筆錄）；「．．．我當時是在三十二樓聽到樓上的門
        被大力的關起來，還有爭吵聲，是被告與戊○○的聲音，之後我聽到戊○○
        喊救命，我還在樓梯就看到戊○○被被告壓在地上，被告一看到我就衝過來
        打我，我連話都還沒有說，我今天提出現場圖中註明打第一次的位置就是這
        個時候，他朝我的頭部、胸部，他打我的時候沒有拿工具，是赤手空拳打我
        ，中間我可能有言語激怒他，於是他拖著我到戊○○的房間裡面打我，這次
        我感覺到他有拿東西打我，而且他有踹我的胸部，抓我的頭去撞地板，這次
        我有反擊，而且戊○○有拉住他勸他不要動手，後來戊○○勸被告到樓下去
        ，後來他在三十二樓的時候，喊我叫我拿水下去，後來在三十二樓的時候戊○○一直對我眨眼睛，希望我上樓去報警，我就上樓到戊○○的房間，房門
        稍微靠住，我電話一拿起來準備打電話的時候被告就衝上來，我就躲在房間
        的廁所門外，之前他有告訴我說如果我敢報警的話就要我死，這次被告衝上
        來手上握住壹把大剪刀，朝我的腹部左側刺下，距離很近大約只有一公分就
        刺到，我雙手拉住他的手，而且戊○○也從後面架住他，我們三人掙扎了很
        久，被告突然把剪刀甩開，差點傷到戊○○，被告接著就用腳踢打我的胸部
        ，還有頭部，還有掐我的脖子，他第二次還有第三次打我的時候都有掐住我
        的脖子，戊○○一直在規勸被告說不關我的事，後來戊○○先下去，被告也
        跟著下去，後來我聽到他們在爭吵，而且有聽到同歸於盡這樣的話，所以我
        就趕快衝出去叫管理員報警，警察來的時候我已經嚇得不敢進去，我是從三
        十三樓的大門跑出去的」（詳參甲○九十二年七月二日訊問筆錄）。是告訴
        人乙○○前後指訴相同，復與告訴人戊○○指證吻合。
（四）、復有屬告訴人戊○○所有，為被告持以作案之剪刀二把扣案可佐；且有現場
        照片共六幀、天主教耕莘醫院九十一年十月二十六日出具診斷書二件（記載
        告訴人戊○○、乙○○傷勢）、告訴人乙○○所繪之現場圖一紙附卷可證。
        足認告訴人戊○○、乙○○指證上揭內容，並無瑕疵，堪予採信。
（五）、被告雖否認推告訴人戊○○，並擅自進入屋內、將告訴人戊○○壓倒在地，
        恐嚇告訴人乙○○不得報警及「要你死」、持剪刀欲刺告訴人乙○○、打開
        天然氣總開關、持打火機點火等犯行，辯稱：渠當時酒後意識不清云云，惟
        到場處理警察丙○○證言：「（有與廖對話？）有的，他喝了很多酒，但講
        話清楚，可站穩行走」（詳參偵查卷第四十六頁九十二年三月四日訊問筆錄
        ），顯見被告於行為時，意識尚未達精神粍弱或心神喪失程度；且被告於檢
        察官訊問時供認：「（對李所言有何意見？）沒有，她說的實在」（詳參偵
        查卷第四二頁九十二年二月十九日訊問筆錄）。對照被告所辯，非但與前揭
        積極證據有悖，且無其他證據可實其說，故難認被告所辯可採。事證明確，
        被告犯行洵堪認定。
二、論罪科刑：
（一）、按被告丁○○毆打告訴人戊○○、乙○○成傷，核其所為，係犯刑法第二百
        七十七條第一項之普通傷害罪（有關起訴被告持剪刀刺殺告訴人乙○○部分
        ，經甲○變更起訴法條為傷害罪，至被告點火而欲殺害告訴人戊○○未遂部
        分，經甲○認為屬刑法第三百零四條第一項強制行為，為剝奪人行動自由罪
        行之部分行為，均詳如下列理由（二）２所述）；被告脅迫告訴人乙○○不
        得報警，核其所為，係犯刑法第三百零四條第一項妨害人行使權利之強制罪
        ；而被告以暴力將告訴人戊○○拉入廚房，鎖上房門，關緊窗戶，令告訴人
        戊○○無法自由出入，核其所為，係犯刑法第三百二條第一項之剝奪人行動
        自由罪（雖起訴書漏引本法條，惟起訴事實已敘及，甲○自應予以審理）。
        被告先後毆打告訴人戊○○、乙○○，時間緊接，手法相同，所犯為構成要
        件相同之罪名，顯係基於概括犯意反覆為之，應論以連續犯之裁判上一罪，
        並加重其刑。且被告傷害罪行與強制罪行，有方法與結果之牽連關係，應從
        一較重之傷害罪處斷；又被告所犯上開連續傷害罪及剝奪人行動自由罪二罪
        之間，犯意各別，行為互殊，應予分論併罰。爰審酌被告犯罪動機、目的、
        手段、對告訴人戊○○、乙○○造成傷害程度、犯罪後坦承部分犯行，尚未
        對告訴人戊○○、乙○○為民事賠償等一切情狀，量處如主文所示之刑，並
        定其應執行之刑。至扣案之剪刀二把，為告訴人戊○○所有之物，雖為被告
        持以犯本件之罪，仍與刑法第三十八條之規定，尚有未合，無從為沒收之諭
        知，附此敘明。
（二）、又公訴人雖以被告所為，係犯刑法第三百零四條第一項之強制罪、第二百七
十七條第一項之傷害罪、第三百零五條之恐嚇罪、第二百七十一條第二項之
        殺人未遂罪及第一百七十三條第四項之預備放火罪云云（起訴書漏載刑法第
        三百零二條第一項之剝奪人行動自由罪）。
    １、強制罪、傷害罪、恐嚇罪及剝奪人行動自由罪部分：
    （１）、被告固於傷害告訴人乙○○行為期間，對告訴人乙○○恫嚇「要妳死」
            之恐嚇行為，惟被告於恐嚇告訴人乙○○之後進而實施毆打告訴人李佳
            臻之加害行為，則其恐嚇之危險行為，應為後生傷害實害行為所吸收，
            不另成立恐嚇危害安全罪（詳參臺灣高等法院八十六年度上易字第一二
            二六號判決）。公訴人認另成立恐嚇罪云云，尚有誤會。
    （２）、刑法第三百零二條之妨害自由罪，原本包括私禁及以其他非法方法剝奪
            人之行動自由而言，而所謂非法方法，當包括強暴脅迫等情事在內（詳
            參最高法院七十四年度臺上字三四○四號判例），因此被告於剝奪告訴
            人戊○○行動自由期間，有洩漏天然氣或點火等恐嚇行為，脅迫告訴人
            戊○○與之交往，縱合於刑法第三百零四條第一項之強制罪，仍應視為
            剝奪行動自由之部分行為，不應另論強制罪（至公訴人認被告洩漏天然
            氣及點火之犯行，係犯刑法第二百七十一條第二項殺人未遂罪及一百七
            十三條第四項之預備放火燒燬現供人使用之住宅罪部分，詳見下述）。
            公訴人認被告所犯上揭剝奪人行動自由罪與強制罪之間，犯意各別，行
            為互殊，應予分論併罰，應有錯誤，附此敘明。
    ２、起訴刑法第二百七十一第二項殺人未遂、第一百七十三條第四項之預備放火
        罪部分：
    （１）、起訴被告殺害告訴人乙○○未遂部分：
        Ａ、按殺人未遂罪，客觀上須有殺人之行為，主觀上亦須有殺人之犯意為要
            件，至殺人犯意之有無，係下手加害時，有無死亡之預見為斷，至受傷
            處所是否致命部位，及傷痕之多寡、輕重如何，僅供認定有無殺意之參
            考；又殺人未遂罪與傷害罪之區別，應以有無殺意，即其下手加害時有
            無死亡之預見為斷，其受傷之多寡，是否致命部位，雖可藉為認定有無
        殺意之心證，且為重要之參考資料，惟非判斷二罪間之絕對標準，仍須
            斟酌當時客觀環境及其他具體情形加以判斷，因此，須依發生糾葛之前
            因後果、被害人所受傷害部位、所受傷勢程度及當時之一切狀況，綜合
            觀察判斷，最高法院九十一年度臺上字第四八九三號、九十年度臺上字
            第一二八一判決明揭此旨。
        Ｂ、被告與告訴人乙○○前無仇怨；而據告訴人乙○○、戊○○所述，係被
            告查覺告訴人乙○○欲撥打電話報警，故持扣案證物編號二剪刀上樓欲
            刺告訴人乙○○等語，足見被告應無強烈殺害告訴人乙○○之動機；而
            告訴人乙○○於偵查中亦指明：「（房內有無其他刀類？）有的，廖很
            清楚放在哪」（詳參偵查卷第四十七頁九十二年三月四日訊問筆錄），
            對照被告使用持以刺告訴人乙○○之扣案證物編號二剪刀，刀刃較扣案
            證物編號一剪刀短、刀尖較平、長度、刀柄較小，倘被告確有殺害告訴
            人乙○○之犯意，自可任持屋內其他（包含扣案證物編號一之剪刀）刀
            具，更易遂行其殺人犯罪；又被告朝告訴人乙○○腹部左側刺，未朝人
            體頭、胸等要害處刺去；況以被告遭告訴人乙○○、戊○○合力抵抗後
            ，反而自行將手中剪刀甩開，未思進一步攻擊告訴人乙○○等情綜合觀
            之，足見被告持剪刀刺告訴人乙○○，應非另行基於殺人犯意而為之，
            公訴人認此係殺人未遂犯行，尚有誤會。惟此與甲○認定被告接續傷害
            犯行之社會基本事實同一，爰依法變更起訴法條為傷害罪。復於此項罪
            名之變更，雖未經甲○於審理中依刑事訴訟法第九十五條第一款後段規
            定告知被告，惟查被告於甲○審理過程中，已再三辯稱其所為，不具殺
            人犯意，其就此部分實際上已充分行使其防禦權，且甲○於審理過程中
            ，復已就此項變更後罪名之構成要件為實質之調查審理，此有訊問筆錄
            、審判筆錄等在卷可稽，況此項變更後之罪名，亦較諸變更前之罪名為
            輕，對於被告防禦權之行使既無所妨礙，縱形式上未踐行告知罪名之程
            序，亦無違背法令之可言（最高法院九十年度台非字第一七二號、同院
            九十年度台非字第三一二號判決意旨參照），附此敘明。
    （２）、起訴被告洩漏天然氣、點火欲引燃火勢，殺害告訴人戊○○及預備放火
            部分：
        Ａ、被告否認有殺害告訴人戊○○及預備放火之犯行，辯稱：我開瓦斯只是
            要嚇人，沒有點火等語。
        Ｂ、據告訴人戊○○指訴：「．．．我則關閉開關，．．．他則自廚房櫃子
            拿出打火機，便作勢要點火，我手按在開關，他則拿出一把刀，．．．
            要求我手拿開，他後來把刀放下，．．．」（詳參偵查卷第四十頁、第
            四十一頁九十二年二月十九日訊問筆錄）。倘被告確有殺害告訴人蔡佳
            宏之意，自可持刀砍殺告訴人戊○○；且據告訴人戊○○所述，被告點
            火之際，伊手已按在開關，顯見被告確信天然氣已關閉，不會發生生命
            及財產之危害；又告訴人戊○○指證；「．．．不讓我去關瓦斯總開關
            ，他還從廚房拿出壹把拿來剁雞肉的菜刀，當時我手放在瓦斯的總開關
            ，要脅我把手放開，否要把我的手剁掉，我還是沒有放，我一直求他，
            後來他突坐在地上，菜刀放在旁邊，被告就一個人在哭，．．．」、「
            ．．．總共我關了三到四次的總開關，就在這段拉扯期間，不知道他從
            哪邊拿到一個打火機，．．．」（詳參甲○九十二年七月二日訊問筆錄
            ）。依告訴人戊○○所言，在被告與伊二人處於密閉之廚房之際，伊猶
            可與被告僵持而關閉天然氣總開關達三、四次，以被告為成年男性，若
            有引燃天然氣自殺及殺害告訴人戊○○之決意，在其力量倍於告訴人蔡
            佳宏之情形下，並無不能達成犯罪之可能。因此，被告所辯，意在威嚇
            等語，堪予採信。惟公訴人此部分起訴事實，應屬刑法第三百零四條之
            使人行無義務之事行為。然此強制行為，係在被告實施剝奪告訴人蔡佳
            宏行動自由之犯罪期間，屬於剝奪行動自由罪行之部分行為，不另論罪
            ，併此敘明。
據上論斷，應依刑事訴訟法第二百九十九條第一項前段、第三百條，刑法第五十六條
、第三百零二條第一項、第三百零四條第一項、第二百七十七條第一項、第五十五條
、第五十一條第五款，罰金罰鍰提高標準條例第一條前段，判決如主文。
本案經檢察官陳伯厚到庭執行職務
中    華    民    國      九十二      年      九      月      十      日
                                      臺灣板橋地方法院刑事第一庭
                                          法  官  高    玉    舜
右正本證明與原本無異。
如不服本判決，應於判決送達後十日內，向甲○提出上訴狀。
                                          書記官  田    世    杰
中    華    民    國      九十二      年      九      月    十一      日
附錄本案論罪科刑法條全文：
中華民國刑法第三百零二條 (剝奪他人行動自由罪)
私行拘禁或以其他非法方法，剝奪人之行動自由者，處五年以下有期徒刑、拘役或三
百元以下罰金。
因而致人於死者，處無期徒刑或七年以上有期徒刑，致重傷者，處三年以上十年以下
有期徒刑。
第一項之未遂犯罰之。
中華民國刑法第三百零四條 (強制罪)
以強暴、脅迫使人行無義務之事或妨害人行使權利者，處三年以下有期徒刑、拘役或
三百元以下罰金。
前項之未遂犯罰之。
中華民國刑法第二百七十七條 (普通傷害罪)
傷害人之身體或健康者，處三年以下有期徒刑、拘役或一千元以下罰金。
犯前項之罪因而致人於死者，處無期徒刑或七年以上有期徒刑；致重傷者，處三年以
上十年以下有期徒刑。


司法院資訊處製作；財團法人民間司法改革基金會備份。
